【裁判字號】    96,訴,508
【裁判日期】    970523
【裁判案由】    排除侵害
【裁判全文】
臺灣新竹地方法院民事判決               96年度訴字第508號
原      告  乙○○
                      6巷26.
            戊○○
                      之1號
            甲○○
                      5號
            丁○○
                      號
上四人共同
訴訟代理人  陳慶瑞律師
被      告  台灣電力股份有限公司輸變電工程處中區施工處
法定代理人  丙○○
訴訟代理人  林易佑律師
上列當事人間請求排除侵害事件，本院於民國97年5月5日辯論終
結，判決如下：
    主  文
原告之訴及假執行之聲請均駁回。
訴訟費用由原告負擔。
    事實及理由
一、原告主張：
（一）坐落於新竹縣關西鎮拱子溝43-1地號土地（下稱系爭土地
      ），原本為訴外人厚彥股份有限公司（下稱厚彥公司）所
      有。訴外人厚彥公司辦理公司解散後，於民國94年12月間
      將系爭土地以買賣為原因，移轉所有權予股東即原告戊○○、甲○○和訴外人蔡木永、蔡芳郎、邱陽興、施養仁等
      人，95年1月間登記完畢，由渠六人共有。嗣後邱陽興、
      施養仁將其等之權利範圍，分別轉讓予原告乙○○、訴外
      人邱俊智，不久訴外人邱俊智再將其所有之權利範圍移轉
      登記予原告丁○○。而訴外人蔡木永、蔡芳郎則將其等之
      權利範圍，全部移轉登記予原告戊○○。是以，從95年4
      月3日起，原告四人為系爭土地之共有人。
（二）系爭土地上有被告架設之龍潭~龍顯、聖亭一六一仟伏輸
      電線路，如附圖所示＃2（即附圖中之新＃2，以下所稱之
      ＃2均指附圖中之新＃2）至＃3之路徑。厚彥公司於法人
      格尚未消滅前，曾於92年8月15日與被告達成協議，附圖
      所示＃2至＃3之路徑，應於95年9月30日前改為附圖所示
      之＃2至＃2A至＃3路徑，＃2至＃3之舊有輸電線路應予拆
      除。雖厚彥公司嗣後業已解散並清算完結，但原告四人於
      受讓系爭土地所有權時，已與厚彥公司約定概括承受系爭
      土地上之權利義務，此移轉之情形亦為被告所知悉。
（三）然被告遲未將上開輸電線路改為附圖所示之＃2至＃2A至
      ＃3路徑，亦未將＃2至＃3之輸電線路拆除。經雙方召開
      多次協調會，且經原告以桃園府前（21支）郵局存證信函
      第1209號催告，但被告卻於96年6月23日以中區電收區字
      9606-0376號函覆稱「於95年10月、95年12月、96年1月三
      次與厚彥公司及弼聖實業公司召開協調會，會中三方均同
      意在未達成共識前，仍維持現狀供電」云云，但查該三次
      協調會中原告未曾同意被告得維持現狀以＃2至＃3之輸電
      線路供電。
（四）被告雖又辯稱92年8月15日與厚彥公司之協議，基於債權
      之相對性原則，原告四人無權據以主張或要求履行承諾義
      務。惟按「債權人得將債權讓與於第三人」、「債權之讓
      與非經讓與人或受讓人通知債務人，對於債務人不生效力
      」，民法第294條第1項前段及第297條第1項前段分別定有
      明文。而債權之讓與，雖須經讓與人或受讓人通知債務人
      始生效力，但不以債務人之承諾為必要，而讓與之通知，
      為通知債權讓與事實之行為，該項通知不過為觀念通知，
      原得以言詞或文書為之，不需何等之方式，故讓與人與受
      讓人間成立債權讓與契約時，債權即移轉於受讓人，除法
      律另有規定外，如經讓與人或受讓人通知債務人，即生債
      權移轉之效力，受讓人對於債務人主張受讓事實行使權利
      時，既足使債務人知有讓與之事實，即應認為兼有通知之
      效力（最高法院83年度台上字第347號判決、93年度台上
      字第37號判決可資參照）。查前述輸電線路工程應於95年
      9月30日前改為#2至#2A至#3之土地使用協議，其法律性質
      應為債權，原告等人於受讓系爭土地時，厚彥公司即告知
      其與被告間有此協議，就該協議之權利義務概括移轉予原
      告等人承受，固未訂定書面，但土地所有權異動情形，為
      被告所知悉，且原告均依被告通知出席協調會並向被告敘
      明承受事宜，且就協調會討論事項提出意見，不能謂被告
      不知債權讓與一事。況且，縱使原告於土地受移轉登記及
      債權受讓時未通知被告，然參照上開最高法院判決意旨，
      亦得認為原告等人以上揭存證信函通知被告時即生債權讓
      與通知之效力。被告抗辯其對原告無履行承諾之義務存在
      ，委無足採。
（五）為此，本於債權讓與及前述協議書之約定，提起本訴，並
      聲明如下：
    (一)被告應將其已架設如附圖所示之龍潭~龍顯、聖亭一六一
      仟伏輸電線路＃2至＃3鐵塔間之部分拆除，並將線路改接
      為＃2至＃2A至＃3鐵塔間。
    (二)訴訟費用由被告負擔。
    (三)願供擔保請准宣告假執行。
二、被告方面：
（一）被告對於訴外人厚彥公司固有如原告主張之遷移輸電線路
      之承諾存在，惟對於原告等人則無相同或類似之承諾義務
      。基於債權之相對性原則，原告等人無權據以主張或要求
      履行被告對厚彥公司之該項承諾。且查厚彥公司既已清算
      完結而致法人人格消滅，被告公司對之自再無履行承諾之
      義務存在，原告等人率爾出面主張渠等概括承受系爭土地
      之權利義務，要求被告公司履行拆遷線路之承諾云云，核
      無依據。
（二）復按「電業於必要時，得在地下、水底、私有林地或他人
      房屋上之空間，或無建築物之土地上設置線路」、「原設
      有供電線路之土地所有人或占有人，因需變更其土地之使
      用時，得申請遷移線路，其申請應以書面開具理由向電業
      提出，經電業查實後，予以遷移，所需工料費用負擔辦法
      ，由中央主管機關定之」電業法第51條前段、第54條分別
      定有明文。經查，原告等人於民國95年3月間承買系爭土
      地之前，系爭土地上即有被告公司搭建之龍潭～龍顯、聖
      亭一六一仟伏輸電線路＃2～＃3。依據前揭電業法相關規
      定，原告等人如因需要變更土地使用時，自得開具理由，
      以書面向電業即被告公司申請遷移線路，始符規定。本件
      原告等人遽以被告公司先前與厚彥公司間之協議為由，請
      求拆除系爭土地上之輸電線路，實不足為憑。
（三）被告前已依上開協議增建附圖所示＃2A鐵塔，倘無鄰地所
      有人弼聖公司抗爭，被告應已將如附圖所示＃2至＃3之原
      計劃路徑改為如附圖所示之＃2至＃2A至＃3路徑。惟不論
      如何，原告如有需要，應依電業法第51條前段、第54條規
      定，填具理由以書面向被告公司申請遷移線路，方為正途
      。
（四）為此，答辯聲明如下：
    (一)原告之訴及假執行之聲請均駁回。
    (二)訴訟費用由原告負擔。
    (三)如受不利之判決，願供擔保請准免為假執行。
三、本件行集中審理程序，經整理兩造不爭執之事項如下：
（一）訴外人厚彥公司於92年8月15日曾與被告就被告龍潭～龍
      顯、聖亭一六一仟伏輸電線路架設之工程達成協議，被告
      應於95年9月30日前將如附圖所示#2至#3之原計畫路徑改
      為#2至#2A至#3路徑，有92年8月15日協議紀錄在卷可佐。
（二）系爭土地原本為厚彥公司所有，94年12月間厚彥公司將系
      爭土地以買賣為原因，移轉所有權予股東即原告戊○○、
      甲○○和訴外人蔡木永、蔡芳郎、邱陽興、施養仁等人，
      95年1月間登記完畢，由渠六人共有；嗣後訴外人邱陽興
      、施養仁將其等之權利範圍，分別轉讓予原告乙○○、訴
      外人邱俊智，不久訴外人邱俊智再將其所有之權利範圍移
      轉登記予原告丁○○；而訴外人蔡木永、蔡芳郎則將其等
      之權利範圍，全部移轉登記予原告戊○○；以上有土地登
      記簿謄本、土地異動索引、新竹縣竹北地政事務所96年11
      月7日北地所登雄字第0960005924號函所附該所95年收件
      4180號買賣登記申請書等在卷可查。
四、本件行集中審理程序，經整理兩造爭點如下：
    訴外人厚彥公司既已清算完結而致法人人格消滅，原告得否
    依據厚彥公司於92年8月15日與被告達成之協議，向被告請
    求履行？
五、本院之判斷：
（一）查厚彥公司為解散登記後辦理清算程序，清算人即原告乙○○於94年3月30日向臺灣桃園地方法院聲報清算完結，
      經臺灣桃園地方法院於94年4月13日以桃院興民祥94年度
      司字第62號准予備查在案，經本院調閱臺灣桃園地方法院
      94年度司字第62號全卷查核無誤。是以，厚彥公司94年12
      月間將系爭土地以買賣為原因，移轉所有權予原告戊○○
      、原告甲○○、訴外人蔡木永、蔡芳郎、邱陽興、施養仁
      等人之行為，實係發生在清算完結法院准予備查之後，斯
      時厚彥公司得否將與被告間協議之權利義務讓與他人，不
      無疑問。縱採實質說，認為厚彥公司因有系爭土地以及其
      他土地等財產、現務尚未了結，清算程序於法院准予備查
      時並未完結，須俟完全了結後方可認係清算完結，故厚彥
      公司94年12月間出售系爭土地予原告戊○○、原告甲○○
      、訴外人蔡木永、蔡芳郎、邱陽興、施養仁等人時，法人
      格仍然存在，而得將其與被告公司間之92年8月15日協議
      之債權讓與予前開六人。然查，厚彥公司94年12月出售系
      爭土地後，迄原告96年6月8日以桃園府前（21支）郵局第
      1209號存證信函催告被告履行協議之期間內，被告為了履
      行前揭協議，但因附圖所示線路＃2至＃2A至＃3路徑過於
      靠近鄰地所有人弼聖公司之工廠廠區○○○○路初期即引
      發弼聖公司抗議，被告遂邀請弼聖公司、厚彥公司之清算
      人即原告乙○○及厚彥公司其他股東蔡芳郎、蔡木永、立
      法委員李鎮楠助理蔡文祺等人共同就龍潭～龍顯、聖亭一
      六一仟伏輸電線路事宜協調，前後三次，分別係95年10
      月24日、95年12月11日、96年1月15日，為原告所不爭執
      之事實，且有此三次協調會議出席人員簽名冊、協調會議
      記錄附卷可憑。依據會議紀錄所示，95年10月24日協調會
      中，厚彥公司、弼聖公司與被告已有結論，亦即在三方就
      輸電線路如何改接未有共識之前，被告公司暫緩附圖所示
      ＃2至＃2A至＃3路徑之施工，仍維持現狀即附圖所示＃2
      至＃3輸電線路之供電。而95年12月11日、96年1月15日之
      協調會，三方仍無法就輸電線路如何改接取得共識，嗣後
      則未再進行協調。是以，雖厚彥公司與被告於92年8月15
      日有上開協議，但因95年間被告履約確有困難，且履約確
      實涉及第三人弼聖公司之權益，厚彥公司已與被告公司、
      弼聖公司另為協議，在三方無共識前，維持現狀即附圖所
      示＃2至＃3輸電線路之供電。足見92年8月15日厚彥公司
      與被告間之協議，在95年、96年間已因情事變更而有所改
      變，縱令原告戊○○、甲○○受讓厚彥公司之債權，但該
      債權內容已有變異，其二人自不得再執協議之原來內容，
      要求被告履行。況且，原告乙○○、丁○○均非從厚彥公
      司取得系爭土地權利之直接後手，其二人如何受讓債權，
      各手間之讓與行為為何，亦未見其二人提出任何證據以為
      佐證，其二人之主張更難採信。
（二）綜上，原告等人之主張，於法無據，不能准許，應予駁回
      。而原告既受敗訴判決，其假執行之聲請失所依據，應併
      予駁回。
六、訴訟費用之負擔：民事訴訟法第78條、第85條第1項前段。
中    華    民    國    97    年    5     月    23    日
                  民事第一庭    法  官  李珮瑜
以上正本係照原本作成。
如對本判決上訴，須於判決送達後20日內向本院提出上訴狀。
中    華    民    國    97    年    5     月    23    日
                                書記官  朱苑禎


司法院資訊處製作；財團法人民間司法改革基金會備份。
